臺灣高雄地方法院民事裁定
111年度消債職聲免字第15號
聲　請　人　潘崑葉　00000000000000000000000000000000000
00000000000000000000000000000000000000000000000000
代　理　人　黃昌平律師
相對人即債　玉山商業銀行股份有限公司
權人　　　　　　　　000000000000000000000000000000000000
00000000000000000000000000000000000000000000000000000000
法定代理人　黃男州　00000000
代　理　人　朱逸君　000000000000000000000000000000000000
相對人即債　高雄銀行股份有限公司
權人　　　　　　　　00000000000000000000000000000000000
法定代理人　董瑞斌　00000000
代　理　人　蔣宜珊　00000000000000000000000000000000000
相對人即債　滙誠第二資產管理股份有限公司
權人　　　　　　　　000000000000000000000000000000000000
法定代理人　莊仲沼　00000000
　　　　　　　　　　000000000000000000000000
　　　　　　　　　　000000000000000000000000000000000000
相對人即債　元大國際資產管理股份有限公司
權人　　　　　　　　00000000000000000000000000000000000
0000000000000000000000000000000000000000000000000000000
法定代理人　宋耀明　00000000
　　　　　　　　　　000000000000000000000000
　　　　　　　　　　000000000000000000000000000000000000
上列聲請人即債務人因消費者債務清理事件聲請免責，本院裁定
如下：
    主  文
聲請人即債務人潘崑葉不予免責。
    理  由
一、本案基礎事實
　　查聲請人於民國110年3月2日聲請清算，經本院以110年度消
    債清字第50號裁定自110年6月2日開始清算程序，嗣因財產
    不敷清償相關債務及費用，本院乃於110年10月29日以110年
    度司執消債清字第95號裁定終結清算程序確定，而普通債權
    人未同意免責。
二、本件經本院裁定終結清算程序確定，依消費者債務清理條例
    第132條、第133條、第134條之規定，本院應就聲請人是否
    應予免責（即無前開條例第133條、第134條規定之要件）進
    行審理，茲說明如下：
　㈠消債條例第133條前段
　1.本院裁定開始清算程序後，聲請人之財產及所得
　　⑴聲請人的財產
　　　查聲請人名下無財產，亦未領取社會補助、津貼等情，有
      稅務電子閘門財產所得調件明細表、低收入戶/中低收入
      戶/中低老年人生活津貼管理/身障者生活補助/單親家庭
      子女生活教育補助表、勞動部勞工保險局函、勞動部勞動
      力發展署高屏澎東分署函、高雄市政府都市發展局函在卷
      可資認定（見院卷第18-20頁、第11-135頁、第40頁、第2
      8頁、第36-37頁）。
　　⑵聲請人之所得
　　　查聲請人自承其任職銀穗公司，薪資如薪資明細所載等語
      ；復參以聲請人任職公司函覆薪資明細（見院卷第53-54
      頁、第45-47頁），堪認自110年6月2日開始清算程序起至
      前開薪資明細所載最後月份111年1月止，以月為單位計算
      ，聲請人所得總額為236181元（見院卷第60頁計算表）。
　2.本院裁定開始清算程序後，聲請人之支出
　　⑴依衛福部社會司公告110、111年度高雄市最低生活費為133
      41元、14419元，依消債條例第64條之2第1項、第2項之規
      定，聲請人、受扶養者之最低生活費用應以前開高雄市每
      月最低生活費用金額1.2倍計算即16009、17303元做為計
      算基準數額。又前開最低生活費已包含居住費用（所佔比
      例24.36%），扣除此部分費用後，110、111年度之最低生
      活費為12109元、13088元。
　　⑵聲請人最低生活費
　　　查聲請人主張其居住女兒名下房屋，每月有給女兒房屋使
      用費5000元，但無法提出證據等語（見院卷第53-54頁）
      ，本院審酌上情，難認聲請人確有給付租金，復參以上開
      最低生活費用之標準已包含居住費用在內，扣除房租後之
      金額12109元、13088元為計算基準。則自110年6月2日開
      始清算程序起至前開薪資明細所載最後月份111年1月止，
      以月為單位計算，聲請人支出最低生活費總額為97851元
      （見院卷第60頁計算表）。
　3.本院裁定開始清算程序後，聲請人之所得餘額
　　依據上開證據，聲請人前開所得總額扣除個人最低生活費總
    額後，尚有餘額138330元（見院卷第60頁計算表）。
　㈡消債條例第133條後段
　1.查聲請人於聲請清算前2年期間，可處分所得總額每月33897
    元，扣除每月個人必要生活費12109元後，尚有餘額21788元
    等情，為聲請人所不爭執（見院卷第53頁），亦為本院110
    年度消債清字第50號裁定認定在案，則聲請人於聲請清算前
    2年期間所得餘額為522912元（計算式：21788×24=522912）
    。
　2.又查普通債權人於清算程序中均未受償乙節，亦有110年度
    司執消債清字第95號裁定、債權表在卷可參（債權本息合計
    3712616元；見院卷第2頁、司執消債清字卷第64-65頁）。
    基此，聲請人於本院裁定開始清算程序後，其所得總額扣除
    個人最低生活費總額後仍有餘額，且普通債權人受分配總額
    （0元）低於聲請清算前2年期間之可處分所得餘額，應已符
    合消債條例第133條所規定不免責事由。
  ㈢消債條例第134條部分
　1.查聲請人於109年3月18日領取一次性勞工退休金314275元，
    聲請人因長期遭債權人扣款，致生活困頓，怕債權人再扣押
    ，故將上開退休金領出，部分款項清償先前妹妹幫忙代償荷
    蘭銀行欠款，及胞弟、友人借款，剩餘款項做為自己生活費
    ，直至本院裁定自110年6月2日開始清算程序時，尚有現金1
    00000元等情，業據聲請人陳明在卷，並有勞動部勞工保險
    局函附卷可佐（見消債清卷第84頁、院卷第40頁）；基上，
    聲請人前開所為是否構成消債條例第134條第6款事由，尚有
    疑慮；至執行司法事務官於110年司執消債清字第95號裁定
    認定聲請人於本院裁定開始清算程序前，將前開領取之退休
    金部分款項用以清償上開個人債務，似有消債條例第134條
    第6款之事由，惟此涉及本院認定聲請人是否應予免責，其
    見解不足以拘束本院，一併說明。
　2.又觀之本件聲請人所提財產及收入狀況說明書及書狀、說明
    書內容（見110年度司消債調字第34號卷第4頁、消債清卷第
    40-59頁、第81頁、第83-86頁、司執消債清卷第34-35頁、
    第78-79頁)，足認聲請人未說明其仍持有前開現金100000元
    甚明；再參以聲請人自承：其遭債權人元大銀行扣薪十多年
    ，對沒錢很恐慌，且扣薪多年，實在窮怕了，身邊想要放一
    點現金，所以把錢留著等語（見院卷第53-54頁、司執消債
    清卷第97-98頁）；基此，聲請人既知尚有財產即現金10000
    0元，而未於財產及收入狀況說明書據實記載，或於後續向
    本院提出之書狀據實說明，則聲請人所為，顯然構成消債條
    例第134條第8款之事由；至聲請人所述其未據實說明之原因
    ，其情雖堪憫恕，然本院參酌消債條例之立法理由，係謀求
    債務人經濟生活之更生機會，同時保障債權人之公平受償，
    聲請人上開行為仍不可採，其前開所述，尚難採認，併予敘
    明。
　3.再查聲請人無出國紀錄，有入出境查詢表在卷可參（見院卷
    第10頁）。另聲請人除有消債條例第134條第8款所列不免責
    事由外，復查無其他各款所列應不免責事由，且債權人亦未
    提出聲請人有何符合消債條例第134條第8款以外，其他各款
    所規定不免責事由之證據供本院參酌，難認聲請人有此部分
    事由。
　㈣消債條例第138條
　　本件債權發生原因為信用卡費、信用貸款、房貸不足額等情
    ，有債權表在卷可佐（見司執消債清卷第227-229頁），堪
    認本件債權非屬消債條例第138條所定不受免責裁定影響之
    事由，併予敘明。
　㈤關於聲請人申辦勞工紓困貸款部分
　　查聲請人稱其於110年12月向土地銀行苓雅分行申辦勞工紓
    困貸款，金額100000元，且由聲請人受領，目前聲請人分期
    清償中等情，業據聲請人陳明在卷（見院卷第54頁），並有
    臺灣土地銀行苓雅分行110年4月8日函暨放款明細、110年勞
    工保險被保險人紓困貸款契約書在卷可憑（見院卷第57-59
    頁）；而依勞工保險條例第29條第6項第1款之規定，前開紓
    困貸款債權（未償還之貸款本息）不適用消債條例有關免責
    之規定，聲請人就此部分債務仍應負清償責任。
三、綜上所述，聲請人既有消債條例第133條、第134條第8款所
    列不應免責之事由，復未經普通債權人全體同意其免責，揆
    諸首揭規定，本件聲請人應不免責，爰裁定如主文。
四、另債務人因消債條例第133條之情形，受不免責之裁定確定
    後，繼續清償達該條規定之數額，且各普通債權人受償額均
    達其應受分配額時，依消債條例第141條之規定，債務人得
    再聲請法院裁定免責。又法院為不免責之裁定確定後，債務
    人繼續清償債務，而各普通債權人受償額均達其債權額之20
    % 以上者，依消債條例第142條規定，可再行聲請法院裁定
    免責，附此敘明。
中　　華　　民　　國　 111　　年　　4 　　月　　21　　日
              　　民事庭　　法　官　賴寶合
上為正本係照原本作成
如不服本裁定，應於裁定送達後10日內，以書狀向本院提出抗告
，並繳納抗告費新臺幣1千元
中　　華　　民　　國　 111　　年　　4 　　月　　21　　日
  　                        書記官　胡美儀
附錄
一、債務人繼續清償得聲請法院裁定免責之規定：
　　消費者債務清理條例第141條
　　債務人因第 133 條之情形，受不免責之裁定確定後，繼續
　　清償達該條規定之數額，且各普通債權人受償額均達其應受
　　分配額時，得聲請法院裁定免責。　　
    消費者債務清理條例第142條
　　法院為不免責或撤銷免責之裁定確定後，債務人繼續清償債
　　務，而各普通債權人受償額均達其債權額之 20% 以上者，
　　法院得依債務人之聲請裁定免責。
二、債務人嗣後聲請裁定免責時，須繼續清償各普通債權之最低
    應受分配額。